臺灣高等法院高雄分院民事判決　九十三年度上易字第一○六號
　　　上　訴　人　甲○○
　　　訴訟代理人　朱立人律師
　　　複 代理 人　李玲玲律師
　　　被 上訴 人　乙○○
　　　訴訟代理人　吳文豐律師
當事人間債務人異議之訴事件，上訴人對於民國九十三年三月十一日臺灣高雄地方法
院九十二年度訴字第三四一二號第一審判決提起上訴，本院於九十三年八月十八日言
詞辯論終結，判決如下：
    主    文
上訴駁回。
第二審訴訟費用由上訴人負擔。
    事實及理由
一、上訴人起訴主張：被上訴人以高雄市三民區調解委員會九十二年民調字第二九二
    號調解書（下稱系爭調解書）為執行名義，聲請對上訴人所有門牌號碼高雄市○
    ○區○○路六十五號房地強制執行，現由原審法院民事執行處以九十二年度執字
    第五０三一五號強制執行事件執行中。惟系爭調解書係上訴人受被上訴人之脅迫
    所簽署，且其上除記載調解成立之時間及其第二點內容有偽造、變造外，調解委
    員蔡朱童亦未親自出席調解，是該調解書未具備鄉鎮市調解條例第二十二條之法
    定要件而未成立，被上訴人自不得執以聲請強制執行，爰依強制執行法第十四條
    第一項規定，提起債務人異議之訴，求為判決：(一)確認高雄市三民區調解委員會
    九十二年民調字第二九二號調解書不成立。(二)台灣高雄地方法院九十二年度執字
    第五０三一五號民事強制執行事件，就上訴人所有門牌號碼高雄市○○區○○路
    六十五號房地所為之強制執行程序應予撤銷等語。
二、被上訴人則以：上訴人積欠被上訴人借款新台幣（下同）九十萬元，經高雄市三
    民區調解委員會調解成立，且經原審法院核定，與民事確定判決有同一效力。縱
    系爭調解書有調解無效、撤銷調解或調解不成立等事由，均非執行名義成立後所
    發生之事由，無強制執行法第十四條第一項規定之適用，上訴人提起本件訴訟，
    為無理由等語，資為抗辯。
三、原審就上訴人所提債務人異議之訴，判決上訴人敗訴，上訴人於本院聲明：(一)原
　　判決廢棄。(二)台灣高雄地方法院九十二年度執字第五０三一五號民事強制執行事
　　件，就上訴人所有門牌號碼高雄市○○區○○路六十五號房地所為之強制執行程
　　序應予撤銷。被上訴人則聲明：上訴駁回。（上訴人所提確認高雄市三民區調解
　　委員會九十二年民調字第二九二號調解書不成立之訴部分，經原審另以裁定駁回
    ，上訴人聲明不服，業經本院另案以九十三年度抗字第二五九號裁定駁回抗告）
四、上訴人主張被上訴人以高雄市三民區調解委員會九十二年民調字第二九二號調解
    書為執行名義，聲請對上訴人所有門牌號碼高雄市○○區○○路六十五號房地強
    制執行，現由原審法院民事執行處以九十二年度執字第五０三一五號強制執行事
    件執行中之事實，有調解書及執行通知函附卷可稽，並為被上訴人所不爭，堪信
    為真實。
五、按執行名義成立後，如有消滅或妨礙債權人請求之事由發生，債務人得於強制執
    行程序終結前，向執行法院對債權人提起異議之訴，強制執行法第十四條第一項
    固定有明文。足見依該條對債權人提起異議之訴，主張有消滅或妨礙債權人請求
    之事由者，以該事由發生於執行名義成立之後為限，若債權人提起異議之訴，其
    主張之事由，係發生於執行名義成立之前，即無理由。經查上訴人提起本件異議
    之訴，主張執行名義即系爭調解書係伊受被上訴人脅迫而簽署，且其上除記載調
    解成立之時間及其第二點內容有偽造、變造外，調解委員蔡朱童亦未親自出席調
    解，是該調解書未具備鄉鎮市調解條例第二十二條之法定要件而未成立云云，均
    屬執行名義即經原審法院核定之系爭調解書成立以前之事由，揆諸上開說明，被
    上訴人即不得以上開事由提起債務人異議之訴，其訴請原審法院九十二年度執字
    第五０三一五號民事強制執行事件，就上訴人所有門牌號碼高雄市○○區○○路
    六十五號房地所為之強制執行程序應予撤銷，即無理由。又上訴人提出據以主張
    之最高法院七十八年台上字第四一七號及本院八十五年度上字第二十五號判決，
    係關於調解是否無效之論述，與上訴人主張系爭調解書不成立並不相同，且上開
    判決並非判例，無拘束本件之效力，上訴人主張系爭調解書不成立，訴請撤銷強
    制執行程序，亦無理由。
六、從而，上訴人依強制執行法第十四條第一項規定，提起債務人異議之訴，請求撤
    銷原審法院九十二年度執字第五０三一五號所為之強制執行程序，即非正當，不
    應准許。原審為上訴人敗訴之判決，核無不合，上訴意旨求予廢棄改判，為無理
    由，應予駁回。本件事證已明，兩造其餘攻擊防禦及所舉證據，於判決結果不生
    影響，毋庸逐一論述，併此敘明。
七、據上論結，本件上訴為無理由，依民事訴訟法第四百四十九條第二項、第七十八
    條，判決如主文。
中　　　華　　　民　　　國　　九十三　　年　　　八　　　月　　三十一　　日
                                            民事第三庭
~B1審判長法官　張國彬
~B2法　　　官　鄭月霞
~B3法　　　官　徐文祥
正本係照原本作成。
不得上訴。
中　　　華　　　民　　　國　　九十三　　年　　　八　　　月　　三十一　　日
~B1法院書記官　黃富美
